臺灣屏東地方法院簡易民事判決
                               110年度屏簡字第526號
原      告  李正立  

訴訟代理人  陳瑩紋律師
被      告  李志中  

訴訟代理人  謝美華  
上列當事人間返還土地事件，本院於民國111年5月23日言詞辯論
終結，判決如下：
    主  文
一、被告應將坐落屏東縣○○鄉○○段000000地號土地如附圖暫編地
    號1072-1⑴所示面積16.96平方公尺之鐵皮屋及地上物除去，
    並將上開土地騰空返還原告及其他共有人全體。
二、訴訟費用由被告負擔。
三、本判決得假執行；但被告如於假執行實施前以新臺幣398,56
    0元為原告預供擔保，得免為假執行。
    事實及理由
一、原告主張：緣原告為坐屏東縣○○鄉○○段000000地號土地（下
    稱系爭土地）之共有人，詎被告所有房屋屋簷及鐵皮屋、鐵
    捲門無權占用原告共有系爭土地如附圖暫編地號1072-1⑴所
    示面積16.96平方公尺，為此依民法第767條第1項前段、中
    段（原告漏列「第1項」）及第821條規定提起本件訴訟等語
    。聲明：除假執行外，如主文所示。
二、被告則以：有關屋簷，於數十年前即供公眾通行，且經鄉公
    所鋪設柏油，現為既成道路，故有公用地役權存在；又被告
    所有建物，係繼承先父遺產而來，建物結構已逾50年之久，
    拆除一部分有使建物不堪使用之風險，且該建物並非故意逾
    界建築；至於鐵皮屋、鐵捲門部分，現為車庫，被告願意以
    公告現值向原告買受等語置辯。聲明：請求駁回原告之訴。
三、按「所有人對於無權占有或侵奪其所有物者，得請求返還之
    ；對於妨害其所有權者，得請求除去之；有妨害其所有權之
    虞者，得請求防止之。」、「各共有人對於第三人，得就共
    有物之全部為本於所有權之請求。但回復共有物之請求，僅
    得為共有人全體之利益為之。」此民法第767條第1項、第82
    1條分別定有明文。又以無權占有為原因，請求返還所有物
    之訴，被告應就其取得占有係有正當權源之事實，舉證證明
    ；倘被告不能證明其占有權源，則自應認原告之請求為有理
    由。經查：
　㈠系爭土地為原告與訴外人李藍麗蓉所共有乙節，有卷存土地
    登記第一類謄本可稽（見本院卷第17頁）。
　㈡被告所有房屋屋簷及鐵皮屋、鐵捲門占用系爭土地如附圖暫
    編地號1072-1⑴所示面積16.96平方公尺乙節，有卷存照片可
    稽（見本院卷第21、23頁），並經本院會同屏東縣屏東地政
    事務所測量員到場勘測屬實，製有勘驗筆錄及土地複丈成果
    圖（即附圖）在卷可憑（見本院卷第91-93、97-99頁），並
    為被告所不爭執，應可信為實在。
　㈢如附圖暫編地號1072-1⑴所示西側部分，為房屋屋簷，南側部
    分為鐵皮屋、鐵捲門，有上開照片可查，則如附圖暫編地號
    1072-1⑴所示西側部分，原告請求拆除者，既為房屋屋簷而
    非道路部分，即與系爭土地是否為公用地役權之既成道路無
    涉；況由上開照片觀之，房屋屋簷為建物突出於道路上空部
    分，僅拆除此突出部分，依社會一般通念判斷，尚難認影響
    房屋整體結構。故被告抗辯拆除一部分有使建物不堪使用之
    風險云云，即無可採。
　㈣如附圖暫編地號1072-1⑴所示南側鐵皮屋、鐵捲門部分，被告
    雖表明願意以公告現值向原告買受云云，然原告不同意僅出
    售系爭土地一部，故此部分亦難認被告為有權占有。
　㈤此外，被告即未再提出並證明究有何合法占有權源，從而，
    原告依民法第767條第1項及第821條規定規定，請求除去上
    開屋簷及鐵皮屋、鐵捲門等地上物，並將占用土地返還原告
    及其他共有人全體，於法即無不合，應予准許。
四、又本件係適用簡易程序所為被告敗訴之判決，依民事訴訟法
    第389條第1項第3款規定，應依職權宣告假執行，並依同法
    第392條第2項，爰依職權為被告預供擔保，得免為假執行之
    宣告。
五、本件事證已臻明確，兩造其餘攻擊防禦方法及舉證，於判決
    結果已不生影響，爰不一一詳為論述，附此敘明。
六、訴訟費用負擔之依據：民事訴訟法第78條。　　
中　　華　　民　　國　　111 　年　　6 　　月　　6 　　日
                        屏東簡易庭  法  官  曾吉雄
正本係照原本作成。
如對判決上訴，須於判決送達後廿日內向本院提出上訴狀，其未
表明上訴理由者，應於提出上訴後二十日內向本院補提理由書狀
（均須按他造當事人之人數附繕本）。
如委任律師提起上訴者，應一併繳納上訴審裁判費。
中　　華　　民　　國　　111 　年　　6 　　月　　6 　　日
                                    書記官  鄭美雀